【裁判字號】    99,上訴,468
【裁判日期】    990708
【裁判案由】    妨害自由
【裁判全文】
臺灣高等法院臺中分院刑事判決         99年度上訴字第468號
上  訴  人
即  被  告  乙○○
選任辯護人  吳憲明律師
上  訴  人
即  被  告  丙○○
上列上訴人即被告等因妨害自由案件，不服臺灣臺中地方法院97
年度訴字第5003號中華民國98年12月31日第一審判決（起訴案號
：臺灣臺中地方法院檢察署97年度偵字第12756、27139號），提
起上訴，本院判決如下：
    主    文
原判決撤銷。
乙○○共同犯剝奪他人行動自由罪，處有期徒刑陸月，如易科罰
金，以新臺幣貳仟元折算壹日。
丙○○共同犯剝奪他人行動自由罪，處有期徒刑陸月，如易科罰
金，以新臺幣壹仟元折算壹日。
    犯罪事實
一、乙○○為林子成（於原審為共同被告，現經原審通緝中）之
    子，因林子成非法占用丁○○所有坐落臺中縣龍井鄉○○段
    1585、1587之1號土地堆置廢木材等物品，丁○○乃於民國
    96年11月5日向臺灣臺中地方法院檢察署檢察官告訴林子成
    竊佔其土地（林子成此竊佔案件，嗣經本院97年度上易字第
    1646號案判處有期徒刑10月確定），檢察官於96年12月4日
    傳喚林子成一人應訊後，丁○○於翌日即96年12月5日晚間7
    時許，前往靠近臺中縣龍井鄉○○路旁之上開1585號土地查
    看，發現乙○○與林子成所經營之大子企業有限公司（下簡
    稱大子公司）員工，又在上開1585號土地傾倒木材及塑膠廢
    棄物，乃爬上挖土機阻止，駕駛挖土機之乙○○見狀心生不
    滿，遂出手搥打丁○○背部（未成傷，檢察官未起訴），並
    以電話通知林子成前來現場，詎乙○○、林子成及在場之某
    不詳姓名年籍之成年員工為使丁○○簽下同意乙○○使用上
    開土地之同意書以利解決前揭竊佔官司，竟基於剝奪丁○○
    行動自由之犯意聯絡，由林子成及該名員工分頭擋住丁○○
    去路，林子成並打破丁○○之小貨車擋風玻璃，乙○○摔毀
    丁○○之照相機（毀損部分未提出告訴），林子成再撥打電
    話通知丙○○及另三個姓名年籍均不詳之成年男子前來，且
    與該四人基於前開犯意之聯絡，共同看住丁○○，期間丁○○曾嘗試要離開現場，惟遭丙○○拉回，而林子成為強迫丁○○隨其返回大子公司簽下同意書，乃向丁○○恫嚇稱：不
    去將讓其看不到明天的太陽（亦即可能要活埋丁○○）等語
    ，約晚間10時許，丙○○與同其前來之該另三個成年男子，
    強拉丁○○上車坐在後座中間，二旁各坐一人，另一人坐在
    副駕駛座上，由丙○○駕車將丁○○強押至林子成所經營位
    在臺中縣龍井鄉○○村○○路246巷14號之大子公司內，再
    由林子成、乙○○在該公司內強迫丁○○簽署同意乙○○使
    用上開土地之同意書，丁○○不肯，林子成即稱若不簽則不
    讓其回家，丁○○乃拿出攜帶之行動電話欲撥打報警，但遭
    丙○○奪下，丁○○因無法對外聯絡，迫於無奈遂在丙○○
    以電腦打字列印，內容為丁○○同意給予乙○○半年時間將
    堆置在上開1585、1587之1號土地上之木材清運完成等之「
    同意書」上簽名，簽完後約晚間10時40分許，乙○○即將丁○○載回上開1585地號土地上釋放。乙○○等人以此強暴、
    脅迫方式共剝奪丁○○行動自由約3時40分鐘。
二、案經丁○○訴由臺中縣警察局烏日分局報請臺灣臺中地方法
    院檢察署檢察官偵查起訴。
    理    由
壹、程序及證據能力部分：
一、按檢察官偵查終結製作不起訴處分書，係未經起訴時之程序
    ，若案經起訴，除得依法撤回外，檢察官無再為不起訴處分
    之餘地（參最高法院23年上字第1389號判例要旨），亦即同
    一案件經起訴後，再為不起訴處分者，其處分無效。查本件
    犯罪事實經臺灣臺中地方法院檢察署檢察官於97年11月28日
    以97年度偵字第12756、27139號案提起公訴，並於97年12月
    11日對外公告及送達文書，而發生起訴之效力後（參第1275
    6號卷第29至31頁），該署另檢察官就同一事實，於97年11
    月30日以97年度偵字第1999號案，對被告乙○○及共犯林子
    成，再為不起訴處分，並於97年12月22日對外公告，於97年
    12月23日送達文書（參該案卷第28-31頁即本院卷第90-93頁
    ）。依前開說明，先發生效力之起訴，自不受嗣再為而無效
    之不起訴處分所影響，是以法院仍應就本件已起訴之事實予
    以審判，合先敘明。
二、除法律另有規定外，實施刑事訴訟程序之公務員因違背法定
    程序取得之證據，其有無證據能力之認定，應審酌人權保障
    及公共利益之均衡維護，刑事訴訟法第158條之4定有明文。
    本案所引用之非供述證據，並無證據證明係實施刑事訴訟程
    序之公務員違背法定程序所取得，且均經本院於審判期日予
    以調查，自均具有證據能力。
貳、認定犯罪事實之證據及理由：
一、本院訊之被告乙○○，固坦承於案發當天有與告訴人丁○○簽立同意書，惟矢口否認有對告訴人施予強暴脅迫剝奪其
    行動自由，辯稱：當天下午4時許，伊在上開1585號土地上
    駕駛挖土機遇到告訴人，伊對告訴人說大子公司已進機器，
    會儘快將告訴人前開土地上之木材清掉，告訴人聽後自願與
    伊到大子公司看該機器及簽寫同意書，且同意書內容是按告
    訴人之意思修改後，由丙○○以電腦打字列印交由告訴人簽
    名，約晚上7時許，告訴人即自行開車離去等語。被告丙○○經本院合法傳喚無正當理由不到庭。而其於原審辯稱：
    當時伊在大子公司內，約晚間7時許，乙○○與告訴人一起
    回到大子公司，並進入總經理室商談和解事宜，之後伊按告
    訴人之意思以電腦打字修改同意書後，再列印交由乙○○及
    告訴人簽名，約晚上10時許，乙○○就開車載告訴人一起離
    開大子公司，伊沒有去上開1585號土地強押告訴人回大子公
    司，也沒有強迫告訴人簽寫同意書等語。其提起上訴理由略
    謂：1.倘被告等人真有毆打告訴人身體，毀損告訴人小貨車
    之擋風玻璃，何以告訴人報警時沒有要求警方勘驗及拍照存
    證，且未就傷害及毀損部分提起告訴。2.倘同意書係遭被告
    等人強迫簽署，被告等人豈能任由告訴人更改。3.倘告訴人
    真遭被告等人打傷，依一般經驗法則，應係先就醫初步治療
    取得診斷證明書再去報警，但告訴人卻先報警再就醫等語。
二、經查，證人即告訴人丁○○於98年11月4日在原審審理中具
    結證稱：「當天他們用大貨車倒塑膠垃圾在我土地上，被我
    發現，我叫他們不要倒了，他們不理，怪手還是繼續挖，我
    就爬上怪手，乙○○就用拳頭從後面打我背部，我害怕要回
    去，我車子停在路邊，林子成就開車擋住我的車子，前面就
    叫工人開車擋住我，林子成就打電話叫四個人來，其中一個
    就是被告丙○○，另外三個我不認識，後來林子成、乙○○
    就先開車回公司，其他四個人就硬拉我的雙手，把我押到對
    方的車上，之後開車到林子成位於工業路大子公司的事務所
    。」、「在1585土地的時候，有乙○○，後來乙○○打電話
    叫他爸爸林子成來，林子成是自己一個人來，後來再聯絡丙○○來。」、「（問：你當時有無同意與對方上車？）沒有
    。」、「（問：你當時有無喊叫、呼救？）我當時沒有辦法
    呼叫，我嘗試要離開時，又被丙○○拉回來。」、「（問：
    你在大子公司事務所內有無被林子成等人要求做什麼事？）
    叫我這個土地再給他用幾個月，我說我不同意，這個違法的
    東西，我不會去做，林子成就叫他們公司裡的人打同意書叫
    我在上面簽名，林子成說我如果不簽，不讓我回家。」、「
    （問：你在大子公司事務所內有無試圖呼救？）有，我有拿
    手機起來要打給警局，但被丙○○搶走。」、「（問：你如
    何離開大子公司？）事務所到我田約有1公里，乙○○載我
    去我土地讓我開原來的車回家。」、「（問：你當時有同意
    讓他們半年內把木材清運完成嗎？）如果雙方心甘情願的話
    ，我沒有意見，但我當時不同意。」、「（問：你被拉上車
    過程中有無被人恐嚇？）有，林子成說如果我沒有去的話，
    我可能會怎麼樣，可能會活埋我。」、「（問；既然他們有
    將你的相機丟掉，也打傷你，也弄破玻璃，為何這部分你不
    告？）因為林子成有拿新臺幣（下同）1萬元現金給乙○○
    交給我，說要賠我擋風玻璃及相機，所以我不追究。」、「
    （問：在林子成公司事務所，有無人圍著你不讓你出去？）
    只有把門關起來，沒有人圍著我，但他們人都在那邊，我去
    廁所他們也會跟著我。」、「（問：同意書草稿影本上修改
    部分是誰的字跡？）這是我寫的，我說既然這樣遇到了，我
    沒有辦法，不如就不要再去倒放。」、「（問：後來你是否
    變成和林子成等人是商量的態度？）我說如果這樣，我也是
    無奈，只好簽。」、「（問：誰將你車窗的玻璃毀損？）林
    子成。」、「（問：誰搶走你的相機？）乙○○。」、「（
    問：你說你是晚上約7點發現，多久之後被押上車？）快到
    10點的時候被押上車。」、「（問：所以在1585號土地上你
    們從7點左右到快10點？）是的，他們不讓我離開。」、「
    （問：這段時間你在那裡做何事？）我在我車子附近走來走
    去，我想偷跑回家，但被丙○○把我看著又把我拉回來。」
    、「（問：你被押上車後如何坐？）我坐在後座中間，我兩
    邊各坐一人，副駕駛座、駕駛座各一人。」、「（問：從15
    85號土地你被押上車處到大子企業社事務所，開車要多久？
    ）約5分鐘。」、「（問；你是簽完同意書後，對方才讓你
    走？）是。」、「（問：乙○○載你回1585號土地開你的車
    後，你是直接開到警局還是先回家？）我是先直接開車去警
    局，警察問我要不要告，我說我要回去想一想，然後回家後
    再去警局做筆錄。」、「（問：你做完警詢筆錄後，你做了
    什麼？）我去光田醫院看醫生。」、「（問：你為何去看醫
    生？）我被乙○○打背部，我不舒服。」、「（問：你平常
    幾點睡？）約晚上9點多、10點。」、「（問：乙○○幾點
    載你回你土地上去開車？）約晚上10點40分。」、「（問：
    你在大子企業社待多久？）約3、40分鐘。」等語（參原審
    卷第177-183頁筆錄）。而告訴人前揭證述內容，有下列證
    據可資補強：
(一)、證人陳建文警員於98年12月2日在原審審理中具結證稱：「
    （問：本案告訴人於97年12月6日凌晨0時22分向龍津派出所
    報案，是否你受理？）是。」、「（問：告訴人當時是否有
    提到他的車子有受到毀損？身體有受到毆打？）向警方報案
    時，是這樣講沒錯。」、「（問：警方當時有無對受損車子
    及身體被毆打部分拍照、取證？）那麼久我忘記了，我記得
    沒有提出診斷證明書。」、「（問：告訴人當時除了說他被
    傷害、毀損外，有無說他也被妨害自由？）有說他被限制行
    動。」、「（問：97年12月6日警詢筆錄記載告訴人有指述
    他的車子擋風玻璃被打破有無蒐證？）我筆錄有這樣問，但
    是有無蒐證我忘記了。」、「（問：當時告訴人有無將被告
    給他的1萬元拿出給警員看？）告訴人只有口述而已，沒有
    給我們看，我也沒有要求看。」（參原審卷第205-207頁筆
    錄）。另臺中縣警察局烏日分局龍津派出所受理刑事案件
    報案三聯單記載：「丁○○於96年12月6日0時22分親自報案
    ，案類：妨害自由，發生時間：96年12月5日19時0分，地點
    ：臺中縣龍井鄉○○村○○路忠和段1585號。」等字（參第
    274號他卷第22頁），陳建文警員所製作之職務報告書記
    載：「丁○○至本所報案，指稱12月5日19時許在龍井鄉○○村○○路地號1585號，遭林子成、乙○○及四名年籍不詳
    之男子限制行動自由，徒手毆打後強押上車帶至工業路246
    巷14號強迫簽立同意書，案經報案人至本所提出妨害自由、
    傷害告訴，丁○○至光田醫院就醫，惟無法驗傷取得診斷證
    明書，仍堅持提出告訴……」等字（參第274號他卷第10頁
    ），光田醫療社團法人光田綜合醫院以97年10月22日光
    醫事字第9700889號函覆記載檢察官記載：「丁○○先生於9
    6年12月6日於本院急診就診，自訴被人打，造成上背部疼痛
    ，經X光檢查，胸部及胸椎均無發現特別問題，診斷為背挫
    傷。」等字（參原審卷第264頁）。足徵被告於97年12月5日
    晚上10時40分許離開大子公司後，於翌日凌晨0時22分許即
    到龍津派出所報案，並有向承辦之警員陳建文陳稱遭受林子
    成父子等人毆打身體、損壞車子擋風玻璃、限制行動自由，
    並講述因為對方有交付1萬元賠償損壞車子玻璃部分，故只
    告對方傷害及妨害自由部分，沒有提告毀損部分，又到光田
    醫院驗傷，主訴被人毆打造成上背部疼痛。茲告訴人係一年
    逾70歲之老翁（23年出生），平常晚上10點就寢，十分正常
    ，是其於案發當晚，若非遭到被告乙○○等人如上非法之侵
    害，及不得已而簽立該分同意書，自不可能於三更半夜睡覺
    時間還跑到派出所報案，到醫院驗傷。又車子擋風玻璃有無
    遭破壞，乃警員可立即查驗之事，若無此事，告訴人應不敢
    胡謅，而因為對方已經交付1萬元賠償毀損部分，告訴人不
    提告此部分，亦與常情相合，雖然承辦警員因而未當場勘驗
    車子之擋風玻璃或拍照存證，稍嫌草率（因未思及尚有相關
    之妨害行動自由部分提告），惟究非能因此而認為告訴人所
    言為虛。再告訴人果為誣指被告等人傷害而至光田醫院檢查
    取得證明，其必定事先製造可驗出之傷痕，斷無讓醫師驗不
    出外傷之情，是告訴人於至光田醫院驗傷，主訴被人毆打造
    成上背部疼痛，而檢查結果並無特別發現，反倒顯示告訴人
    只是據實陳述自然而為，並與其向陳建文警員所述一致（參
    第274號他卷第17頁陳建文警員為告訴人製作之警詢筆錄中
    記載上車前遭乙○○以拳頭毆打背部二下），甚堪採信，且
    毆打不一定成傷，感覺疼痛也不一定有外傷，故而亦非能因
    告訴人外表檢查無傷，即認其並未遭乙○○等人毆打。
(二)、證人即共同被告丙○○於98年11月4日在原審審理中具結證
    稱：「（問：簽完同意書後，丁○○如何離開？）乙○○載
    他離開，載去何處我不清楚，是開我們公司的車，但哪一輛
    我不清楚，公司有三、四輛車。」、「（問：依你所述，丁○○大約何時離開大子公司？）約晚上10點左右。」、「（
    問：你看不到外面，怎麼知道是乙○○載丁○○離開大子公
    司？）因為離開時，我有站在門口，有看到乙○○開車載丁○○離開。」、「（問：乙○○說丁○○是晚上5點到，7點
    多走，你有何意見？）丁○○、乙○○不是5點多來，丁○○也不是7點多走。」「（問：乙○○說丁○○自己開車走
    的，是否如此？）他們二人一起出去，我看到乙○○開車載
    丁○○走。」（參原審卷第189頁背面-192頁筆錄）。顯見
    被告丙○○堅稱告訴人係晚上10點左右離開大子公司，離開
    時是由被告乙○○開車將告訴人載走，此與告訴人前揭就此
    部分之證述大致相符，而與被告乙○○所言有異。是可信告
    訴人此部分所言應該為真。而告訴人當晚自己有開小貨車到
    1585號土地，其若係自願到大子公司，應係自行開車前往，
    自無將車子丟在該土地上而搭乘他人車子前往之理，故其當
    天應係遭被告丙○○等人強押上車前往大子公司無訛。
(三)、共犯林子成於本案案發前之96年8月21日即以臺中港郵局第1
    81號存證信函要求告訴人於函到7日內出面與其訂定上開158
    5號等土地之租賃契約，並約定租金，惟因告訴人不同意將
    該土地出租予共犯林子成使用，乃於96年11月8日具狀向臺
    灣臺中地方法院檢察署檢察官告訴林子成竊佔，檢察官收案
    後於96年12月4日傳喚共犯林子成一人到該署應訊等節，有
    上開存證信函、告訴狀及訊問筆錄在卷可憑（參原審卷第25
    7-258頁、239-255頁）。又告訴人與被告乙○○所簽立之同
    意書內容記載：「「（甲方）乙○○（乙方）丁○○，因甲
    方有安裝機械及堆置木材於乙方的土地上，地號為1585和15
    87-1地號上之木材須先清除完成，甲方半年之內把木材清運
    完成，清運完成二個月之內把土地整理乾淨之後，交於乙方
    ，檢查完成之後，經乙方同意確實將該土地上之木材清理完
    成，才可將該機具撤離，雙方達成協議。即日起如甲方還有
    再將木材運至該土地遭乙方發現，本切結書如同作廢，須先
    將乙方土地上之木材清除完成才可將地號1531和1532該土地
    上之木材經乙方同意於半年內運往地號1585之土地上處理後
    搬運離開，96年12月5日以後不得將木材擴大堆放。」等字
    （參第274號他卷第24頁）。亦即告訴人同意給予被告乙○○半年時間將原堆置在上開1585、1587之1號土地上之木材
    清除完成，再給二個月時間整理土地，之後再將機具撤離（
    不定期限），若甲方違約，反而可於清除再運至之木材後，
    將1531及1532號土地上之木材運往告訴人所有之土地上處理
    。此同意書內容不僅可作為共犯林子成未竊佔告訴人前開土
    地或已與告訴人達成和解之證明（亦即有得到告訴人之同意
    ），而有利於官司，且讓被告乙○○最少再無償使用告訴人
    前開土地半年以上，對告訴人自是不利。茲告訴人於提出竊
    佔告訴前，既已不願將該土地租予共犯林子成賺取租金，自
    無於提出竊佔告訴後，反為不利於己之約定，同意被告乙○○父子無償使用上開土地之理。此益徵告訴人確係因行動自
    由遭剝奪迫於無奈方簽立該同意書。而告訴人雖證稱「同意
    書草稿影本上修改部分是其所寫的」，惟此應係如其所述係
    「遇到了，沒有辦法，不如就不要再去倒放。」，亦即儘管
    被迫而簽，但亦盡量爭取對己有利之條件，是非能因此遽認
    告訴人係自願簽署該份同意書。
三、綜上，本院認告訴人前揭證述為真，堪以採信，被告二人所
    辯均係卸責之詞，不足憑採。此外，本件復有告訴人至光田
    醫院驗傷之收據（參第274號他卷第25頁）、臺中縣警察局
    烏日分局龍津派出所受理各類案件紀錄表（參第274號他卷
    第21頁）、告訴人上開土地堆置大量廢棄物及機具之現場照
    片（參原審卷第245-248頁）等在卷可稽。本件事證明確，
    被告二人之犯行均堪認定。
、論罪科刑部分：
一、按刑法第302條之妨害自由罪，原包括私禁及以其他非法方
    法剝奪人之行動自由而言，所謂非法方法，當包括強暴、脅
    迫等情事在內，縱其所為，合於刑法第305條恐嚇危害安全
    之情形，仍應視為剝奪行動自由之部分行為（參最高法院74
    年台上字第3404號判例）。又按刑法第302條第1項之妨害自
    由罪，係妨害他人自由之概括的規定，故行為人具有一定目
    的，以非法方法剝奪人之行動自由者，除法律別有處罰較重
    之規定（例如略誘及擄人勒贖等罪），應適用各該規定處斷
    外，如以使人行無義務之事，或妨害人行使權利為目的，而
    其強暴脅迫復已達於剝奪人行動自由之程度，即祇成立本罪
    ，不應再依同法第304條第1項論處，誠以此項使人行無義務
    之事，或妨害人行使權利之低度行為，應為剝奪人行動自由
    之高度行為所吸收，不能以其目的係在使人行無義務之事，
    或妨害人行使權利，認為係觸犯刑法第302條第1項及第304
    條第1項之2罪名，依同法第55條，從一重處斷（參最高法院
    29年上字第2359號判例）。查共犯林子成與被告等人對告訴
    人施予恐嚇，不讓告訴人離去並強押至大子公司而剝奪其行
    動自由，奪下告訴人之行動電話以妨害其行使撥打電話之權
    利，強迫告訴人簽立該同意書而行無義務之事等，無非係為
    達迫使告訴人簽立同意書以利解決前揭竊佔官司之目的，其
    中雖有恐嚇危害安全、妨害他人行使權利及強制他人行無義
    務之事、剝奪他人行動自由等行為，惟依前揭說明，核本件
    被告二人所為，均僅係犯刑法第302條第1項之剝奪他人行動
    自由罪。又前揭恐嚇危害安全及強制之低度行為，均為剝
    奪行動自由之高度行為所吸收，均不另論罪。共同正犯之
    意思聯絡，原不以數人間直接發生者為限，即有間接之聯絡
    者，亦包括在內，如甲分別邀乙、丙犯罪，雖乙、丙彼此無
    直接之聯絡，亦無礙於其為共同正犯之成立（參最高法院77
    年台上字第2135號判例），是以被告乙○○打電話召來共犯
    林子成，共犯林子成與某成年員工分頭擋住告訴人後，又打
    電話召來被告丙○○及另三個不詳姓名之成年男子，因該些
    人等均有行為之分擔，縱然有些僅有間接之犯意聯絡，亦均
    為共同正犯。起訴書雖記載在大子公司內另有1名不詳男
    子與被告等人有強制犯意聯絡，惟未載明該名男子有何行為
    分擔，且告訴人於檢察官偵訊中雖指稱；「到事務所時，裡
    面有被告、林子成、姓施的人，還有一個工人。」（參第12
    756號偵卷第5頁筆錄），但並未指稱該工人有做何事，其於
    本院復證稱：「（在事務所內）除了被告三個人我有認識外
    ，另外一個工人、一個女生，是有五個人，但因為這二個人
    沒有對我怎樣，所以我不能說他們怎樣。」（參本院卷第76
    頁筆錄），足見被告二人及共犯林子成以外之人，當時並未
    對告訴人有何不法侵害之行為，於無證據證明該些人有犯意
    聯絡及行為分擔下，自非能僅因在場，即認係共同正犯。
    被告乙○○、丙○○係為迫使告訴人丁○○簽署同意書，而
    在時間緊接與空間緊密之上開1585號土地上及距該土地5 分
    鐘車程之大子公司內妨害丁○○之行動自由，侵害同一人之
    自由法益，應論以單純一罪，起訴書記載係犯二次剝奪他人
    行動自由罪，應分論併罰，尚有未洽。
二、原審據以論罪科刑，固非無見。惟(甲)按證據資料依其性質可
    分為「供述證據」及「非供述證據」，對於被告以外之人於
    審判外所為之陳述，屬「供述證據」，其有無證據能力，應
    視是否合於刑事訴訟法第159條之1至第159條之5有關傳聞法
    則例外規定決定，另物證係屬「非供述證據」，自無傳聞法
    則規定之適用，祇須合法取得，並於審判期日經合法調查，
    即可容許為證據（參最高法院98年台上字第2368號判決）。
    原審判決於證據能力之說明部分竟引用刑事訴訟法第159條
    之5之規定，記載「除上述證據外，本件所引其餘證據（即
    原審卷第27-28頁供述及非供述證據全部），檢察官、被告
    及辯護人均無異議作為證據……應認均有證據能力」，即有
    未合，(乙)本件共犯林子成有對告訴人恐嚇稱：「不去將讓其
    看不到明天的太陽（亦即可能要活埋告訴人）」等語，而涉
    犯刑法第305條之恐嚇危害安全罪，起訴書亦記載被告等人
    恐嚇危害安全之行為，為高度之非法剝奪行動自由行為所吸
    收，原審判決於犯罪事實欄亦有載及，卻於理由中未置一詞
    予以交代，而有未當。被告二人仍執前揭辯詞否認犯罪，提
    起上訴請求諭知無罪判決，雖均無理由，然因原審判決有前
    開可議之處，本院自應將原審判決予以撤銷改判。爰審酌被
    告二人犯後均否認犯罪之態度，共犯林子成非法占用告訴人
    之上開土地堆置廢木材等物，已屬不該，竟於告訴人提出竊
    佔告訴後，仍不思依正當法律途徑解決糾紛，反夥眾以前揭
    非法方式強逼年逾70歲之告訴人簽立前揭同意書，非但目無
    法紀，惡性亦不輕，本件之主事者為共犯林子成，情節最重
    ，被告二人之情節均相對較輕，其中被告丙○○復因受僱於
    共犯林子成，僅聽命行事，主動性較低，蒞庭公訴人於本院
    審理時認被告乙○○也是有想要清除堆置在告訴人前揭土地
    上之廢木材等物，犯行不算重大，請求對其判處有期徒刑6
    月，得以易科罰金即可，及被告二人迄未賠償告訴人因本件
    所受之損害等一切情狀，分別量處如主文所示之刑，並諭知
    被告乙○○部分，如易科罰金，以新臺幣2000元折算1日之
    折算標準，被告丙○○部分，如易科罰金，以新臺幣1000元
    折算1日之折算標準。
三、被告丙○○經本院合法傳喚無正當理由不到庭，乃不待其陳
    述，逕行判決。
據上論斷，應依刑事訴訟法第371條、第369條第1項前段、第364
條、第299條第1項前段，刑法第28條、第302條第1項、第41條第
1項前段，刑法施行法第1條之1第1項、第2項前段，判決如主文
。
本案經檢察官甲○○到庭執行職務。
中    華    民    國    99    年    7     月    8     日
            刑事第七庭    審判長法  官  林  榮  龍
                                法  官  張  惠  立
                                法  官  李  秋  娟
以上正本證明與原本無異。
如不服本判決應於收受送達後十日內向本院提出上訴書狀，其未
敘述上訴理由者，並得於提起上訴後十日內向本院補提理由書狀
（均須按他造當事人之人數附繕本）「切勿逕送上級法院」。
                                書記官  詹  錫  朋
中    華    民    國    99    年    7     月    8     日

司法院資訊處製作；財團法人民間司法改革基金會備份。
